【裁判字號】    98,重訴,143
【裁判日期】    980629
【裁判案由】    侵權行為損害賠償
【裁判全文】
臺灣高雄地方法院民事判決             98年度重訴字第143號
原      告  速坡比有限公司
法定代理人  甲○○
訴訟代理人  李文禎律師
            黃如流律師
            黃小舫律師
被      告  乙○○
訴訟代理人  黃瑩律師
上列當事人間侵權行為損害賠償事件，本院於民國98年6 月15日
言詞辯論終結，判決如下：
    主  文
原告之訴及其假執行之聲請均駁回。
訴訟費用由原告負擔。
    事實及理由
一、原告主張：被告為坐落屏東縣屏東市○○路95號1 樓之房屋
    （下稱系爭95號建物）之所有權人，前將系爭95號建物出租
    與訴外人諾貝兒寶貝股份有限公司即丁丁藥局（下稱丁丁藥
    局），並提供該建物內之用電設備予丁丁藥局使用。民國92
    年8 月25日凌晨1 時許，系爭95號建物裝置之變壓器連接電
    錶之一次側電線起火，延燒至伊向訴外人林明宗、林坤木所
    承租用以經營生鮮超市○○○○路87號建物（下稱系爭87號
    建物）之2 樓及後側3 、4 樓倉庫，致系爭87號建物受損及
    其內貨物、生鮮食品毀損不堪使用，伊因而受有貨物損失共
    計新臺幣（下同）11,350,039元及設備損失2,630,214 元，
    並自林明宗、林坤木處受讓系爭87號建物修復費用2,320,68
    8 元及租金損失債權419,356 元之請求權，總計得請求賠償
    之金額為16,720,297元。而依建築法第77條第1 項規定，系
    爭95號建物所有權人乙○○及使用人丁丁藥局皆負有維護建
    物構造及設備安全之義務，被告既違反上開規定，就伊所受
    之損害自應負賠償責任，爰依民法第184 條第2 項及第191
    條第1 項之規定，提起本件訴訟等語。並聲明：(一)被告應給
    付原告16,720,297元，及自起訴狀繕本送達之翌日起至清償
    日止，按週年利率5% 計 算之遲延利息。(二)願供擔保請准宣
    告假執行。
二、被告則以：伊已於87年間將系爭95號建物之電力設備過戶予
    丁丁藥局，未再負有維護電力設備之責；另原告與丁丁藥局
    間之另案訴訟已就本件起火原因囑託鑑定，並排除與變壓器
    連接電錶之一次側電線走火為原因；且原告早於93或94年間
    即已知悉伊為系爭95號建物房屋所有權人，卻遲至97年5 月
    28日始提起本件訴訟，原告之損害賠償請求權自已罹於消滅
    時效，伊得拒絕給付等語，資為抗辯。並聲明：(一)原告之訴
    駁回。(二)如受不利之判決，願供擔保請准免為假執行。
三、兩造不爭執事項及爭點︰
  (一)不爭執事項：
  1.系爭95號建物乃乙○○所有，並自87年6 月26日起將之出租
    予丁丁藥局。
  2.系爭95號建物於92年8 月25日凌晨1 時許，發生本件火災事
    故，致延燒至原告向訴外人林明宗、林坤木所租用之系爭87
    號建物。
  (二)爭執事項：
  1.原告依侵權行為之法律關係請求被告依民法第184 條第2 項
    、第191 條負損害賠償責任，其對被告之侵權行為損害賠償
    請求權，是否已罹於時效而消滅？
  2.本件火災事故之發生是否因被告未依建築法之規定，善盡建
    物所有權人維護系爭955 號建物內之變壓器等用電設備安全
    之責所致？
  3.如原告得請求被告賠償損害，其得請求損害賠償之項目及金
    額應為若干？
四、本院之判斷：
  (一)原告依侵權行為之法律關係請求被告依民法第184 條第2項
    、第191 條負損害賠償責任，其對被告之侵權行為損害賠償
    請求權，是否已罹於時效而消滅？
  1.按民法第197 條第1 項規定：「因侵權行為所生之損害賠償
    請求權，自請求權人知有損害及賠償義務人時起，2 年間不
    行使而消滅」。所謂知有損害及賠償義務人之知，係指明知
    而言。且侵權行為損害賠償請求權之消滅時效，應以請求權
    人明知損害、賠償義務人，及該賠償義務人之所為係侵權行
    為時起算，最高法院72年台上字第1428號、第738 號、46年
    台上字第34號判例足資參照。
  2.經查，原告起訴主張被告為系爭95號建物之所有權人，依建
    築法第77條第1 項規定，負有維護建築物構造及設備安全之
    義務，竟於92年8 月25日凌晨1 時許，因系爭95號建物內之
    變壓器連接電表之一次側電線起火，延燒至原告所承租用以
    經營生鮮超市之系爭87號建物，致原告受有貨物、設備毀損
    等損害，乃依民法第184 條第1 項第2 條、第191 條規定，
    請求被告負侵權行為之損害賠償責任。而原告於本院93年度
    重訴字第308 號原告請求丁丁藥局損害賠償事件繫屬中，經
    該案承辦法官調取臺灣屏東地方法院檢察署93年度偵字第13
    01號偵查案卷，並於95年3 月15日提示上開偵查案卷且告以
    要旨時，即知悉被告為系爭95號建物所有權人乙節，業據原
    告自認在卷（本院卷第189 頁），並經本院依職權調取前開
    案卷核閱無訛，足見原告至遲於95年3 月15日即已知其所主
    張被告之侵權行為。則揆諸上揭說明，原告於97年5 月28日
    始對被告提起本件訴訟，已罹於2 年之時效期間，被告抗辯
    本件侵權行為損害賠償請求權已罹於時效而消滅，拒絕給付
    等語，即為可採。
  3.至原告雖以其係於被告於95年7 月20日因另案即臺灣高等法
    院高雄高分院（下稱高雄高分院）95年度重上字第36號損害
    賠償事件到庭作證時，才確知系爭95號建物內之用電設備為
    被告所提供，本件侵權行為請求權時效應自斯時起算云云。
    惟按民法第191 條第1 項所謂之土地上之工作物，係指以人
    工作成之設施，建築物係其例示。而建築物內部之設備如天
    花板、樓梯、水電配置管線設備等，屬建築物之成分者，固
    為建築物之一部，應包括在內。惟插於建築物設置電源管線
    插座之電器電源線、延長電源線，通常用電人得隨時插拔，
    觀念上並非屬建築物之成分，如非經人工安裝固定使不易移
    動，應係單獨之動產，而非民法第191 條第1 項所稱之建築
    物之成分（最高法院台上字第310 號裁判要旨參照）。故系
    爭95號建物內之變壓器等用電設備，縱經安裝固定而不易移
    動，但亦應僅能認係屬系爭95號建物之成分，而非屬土地上
    工作物，則本件原告既至遲於95年3 月15日即已知被告為系
    爭95號建物之所有權人，負有維護系爭95號建物內設備安全
    之責任，而為侵權行為人，已如前述，乃該用電設備究為何
    人所有，並不影響被告身為系爭95號建物所有權人而依法應
    負維護之責，足認原告無待被告於95年7 月20日至高雄高分
    院作證時始知上情之理，是以其主張時效應自95年7 月20日
    起算云云，尚不足採。
  (二)承前所述，原告對被告之本件侵權行為損害賠償請求權已罹
    於時效，被告乃為時效抗辯，拒絕給付，於法有據，則本院
    就前揭本件火災事故之發生是否因被告未依建築法之規定，
    善盡建物所有權人維護系爭955 號建物內之變壓器等用電設
    備安全之責所致，及如原告得請求被告賠償損害，其得請求
    損害賠償之項目及金額應為若干之爭點，自無庸再予審酌，
    併此敘明。
六、綜上所述，原告本於民法第184 條第2 項、第191 條第1 項
    之侵權行為法律關係，請求被告給付16,720,297元，及自起
    訴狀繕本送達之翌日起至清償日止，按週年利率5%計算之遲
    延利息，為無理由，應予駁回。又原告之訴既經駁回，其假
    執行之聲請亦失所附麗，應併予駁回。
七、本件為判決基礎之事證已臻明確，兩造其餘攻擊防禦方法及
    所提證據，核於判決結果不生影響，無一一審究論述之必要
    ，附此敘明。
八、據上論結，本件原告之訴為無理由，依民事訴訟法第78條，
    判決如主文。
中    華    民    國    98    年    6    月    29     日
                  民事第三庭  法  官  劉惠娟
以上正本係照原本作成。
如不服本判決，應於送達後20日內，向本院提出上訴狀並表明上
訴理由，如於本判決宣示後送達前提起上訴者，應於判決送達後
20日內補提上訴理由書（須附繕本）。
中    華    民    國    98    年    6    月    29    日
                              書記官  火秋予


司法院資訊處製作；財團法人民間司法改革基金會備份。
